【裁判字號】    90,訴,11
【裁判日期】    900622
【裁判案由】    確認土地所有權不存在
【裁判全文】
福建金門地方法院民事判決  九十年訴字第一一號
    原      告  財政部國有財產局
    法定代理人  乙○○
    訴訟代理人  丙○○
                丁○○
    被      告  甲○○
右當事人間確認土地所有權不存在事件，本院裁定如左：
    主      文
確認被告就坐落金門縣金沙鎮○○段肆柒貳地號，面積零點肆零零壹參陸公頃，金門
縣金沙鎮○○段肆柒肆地號土地，面積零點貳柒貳零捌壹公頃土地之所有權登記請求
權不存在。
訴訟費用由被告負擔。
    事實及理由
一、原告主張：坐落於金門縣金沙鎮○○段四七二、面積○‧四００一三六公頃；同
    段四七四地號、面積０‧二七二０八一公頃土地（以下簡稱為系爭土地），為原
    告於民國六十三年八月三十日登記為國有，並由金門縣政府代管，八十四年間變
    更管理人為財政部國有財產局，被告於八十六年間依金門馬祖東沙南沙地區安全
    及輔導條例（以下簡稱為安輔條例）第十四條第一項之規定，就系爭土地以時效
    取得為由申請土地所有權移轉登記，並主張其自五十二年一月一日起至六十二年
    一月一日止十年間善意占有。嗣經金門縣地政事務所公告。原告於公告期間依法
    提出異議，經金門縣地政局所設之異議處理小組予以調處，調處結果認為應准被
    告之申請，並請金門縣政府地政局依登記程序進行。然被告於五十二年至六十二
    年間並未在系爭土地上使用，該調處結果與事實不符，原告爰依土地法第五十九
    條之規定提起本訴。並聲明：請求判決確認被告就坐落於金門縣金沙鎮○○段四
    七二、四七四地號二筆，面積○‧四００一三六公頃、０‧二七二０八一公頃土
    地之所有權登記請求權不存在。
二、被告則以：系爭土地是我父親從四十八年就開始耕作，我幫他耕作，我父親六十
    一年間死亡，我繼續耕作，耕種了幾年在六十幾年的時候就搬走，未再耕作等語
    資為抗辯。並聲明：原告之訴駁回。
三、法院之判斷：
    按安輔條例第十四條之一第一項前段規定：「本條例適用地區之土地，於實施戰
    地政務期間，非因有償徵收登記為公有者，原土地所有人或合於民法規定時效完
    成取得請求登記為所有權之人或其繼承人，得於本條例修正施行之日起三年內，
    檢具有關權利證明文件，向土地所在地管轄地政機關申請歸還或取得所有權。」
    再按，民法第七百六十九條、第七百七十條時效取得他人未登記之不動產之規定
    ，以有為自己之利益而占有為必要。經查，被告雖以自五十二年一月一日起至六
    十二年一月一日止，十年間善意占有而時效取得，為申請取得所有權登記之事由
    。然被告既自認自四十八年間起迄六十一年間，佔有系爭土地者為其父親，他只
    是幫父親耕作，則為自己利益占有者應係被告之父親，而非被告，被告既非為自
    己之利益占有系爭土地，自無從依民法第七百六十九條、第七百七十條之規定請
    求時效取得系爭土地之所有權。縱使依安輔條例第十四條之一第一項之規定申請
    時效取得所有權，亦應以其父親之繼承人的身分向地政機關申請，始為適法。今
    被告既無時效取得之事實，其請求登記為所有權之人之權利，並不存在。原告之
    訴為有理由，應予准許。
四、據上論結，原告之訴為有理由，依民事訴訟法第七十八條，判決如主文。
中      華      民      國    九十      年      六      月  二十二     日
                                    福建金門地方法院民事庭
~B法  官  陳建勛
右為正本係照原本作成。
如對本裁定抗告須於裁定送達後十日內向本院提出抗告狀。
中      華      民      國    九十      年      六      月  二十六     日
~B書記官  李成在


司法院資訊處製作；財團法人民間司法改革基金會備份。
